臺灣高等法院刑事判決　　　　　　　　　　　　　九十一年度上訴字第一０四一號
　　上　訴　人
　　即自 訴 人　戊○○
　　　　　　　　丙○○
　　被　　　告　己○○
右上訴人因被告誣告案件，不服臺灣士林地方法院九十年度自字第一四四號，中華民
國九十一年三月十四日第一審判決提起上訴，本院判決如左：
    主  文
上訴駁回。
    理  由
一、(一)自訴意旨
      被告己○○明知其與自訴人於民國（下同）八十九年七月十二日晚上六時三十
      分許，在台北縣淡水鎮○○街一七七巷內巧克力花園社區之停車場入口前，發
生爭執時，自訴人並無毀損被告所有車號ＥＴ—７８１３號自用小客車之照後
      鏡，惟被告竟於原審法院九十年度易字第一七三號傷害、毀損案件審理中，提
      出該車照後鏡遭毀損之照片，使用該偽造、變造之證據，誣指該毀損行為係自
      訴人所為。
    (二)起訴法條及證據
      1.刑法第一百六十九條第二項意圖他人受刑事或懲戒處分，而偽造、變造證據
        ，或使用偽造、變造證據罪。
      2.被告己○○提出於原審法院九十年易字第一七三號毀損案件之照片一幀（見
        偵字第七０六一號卷第十一頁下方，即本院卷第六十頁上方照片）。
二、本院之判斷
（一）按刑法上誣告罪之成立，以意圖使他人受刑事處分或懲戒處分，而為虛偽之告
      訴、告發、報告者為要件，所謂虛偽係指明知無此事實故意捏造而言，若告訴
      人誤認有此事實或懷疑有此事實而為申告，自不得指為虛偽，縱不能證明其所
      訴之事實為真實，致被訴人不負刑責，而告訴人本缺乏誣告之故意，即難科以
      本罪，最高法院二十年上字第七一七號、四十年台上字第八八號、四十四年台
      上字第八九二號等判例意旨可資參照。
（二）上訴人即自訴人丙○○、戊○○共同於八十九年七月十二日晚六時三十分許，
      在台北縣淡水鎮○○街一七七巷內巧克力花園社區之停車場入口前，攔下由被
      告所駕駛車號ＥＴ—７８１３號自用小客車，不讓己○○將車開進大樓停車場
      ，惟己○○仍緩慢推進，由自訴人丙○○跳上該自小客車引擎蓋，在其上接續
      用腳踩踏，導致引擎蓋凹陷毀損，並拉斷該車雨刷等情，被告乃對自訴人提起
      毀損、強制罪等刑事告訴之事實，業經原審法院於九十年六月五日以九十年度
      易字第一七三號案件判處自訴人成立毀損、強制罪在案，有該案件刑事判決影
      本一份附卷可稽。
（三）證人自訴人二人之妹康曉原審證稱：八十九年七月十二日晚上看到自訴人二
      人先圍住馬路，雙方起爭執，警察前來處理，警察走了之後，自訴人二人繼續
      爬上車子，有踢車子，也有跳車子，該車雨刷被折斷，照後鏡被破壞，引擎蓋
      有凹損。警察來之後有照相，警察走之後因為他們繼續破壞，所以照下一張，
      所以才會一張照片的照後鏡沒有壞掉，一張則有壞掉（見原審卷第三九頁）。
      於本院證稱：我從九樓上看下去，警察走了之後，我看到丙○○在車子引擎蓋
      上跳，另外看到戊○○在車子前面右邊抓住後視鏡。（見本院卷第九三頁）
（四）證人自訴人二人之弟丁○○於原審證稱證稱：我在晚上七點多到家，我看到己○○的引擎蓋有點凹、雨刷已經彎了，後來我看到我大哥丙○○踢車子、踢門
      、折雨刷，當時警察還在現場。吃完飯後，我們帶相機去照相以留下證據（見
      原審卷第八九頁）。於本院證稱：有可能是我哥哥他們弄壞後視鏡，因為我哥
      哥他們經常來圍堵鬧事，我和我姊姊一起去地下室照相的時候後視鏡就壞掉了
      。（見本院卷第九十頁）
（五）證人被告之夫庚○○證稱：我和我太太己○○三人開車要進去停車場，丙○○
      跳到我的車上，後來警察有來，我先上去吃飯，己○○再上去，我們在九樓的
      陽台有看到他們繼續破壞我們的車子，我太太說大約八點多時，己○○把車子
      停到樓下去等語。（見原審卷第八七頁）
（六）證人即修理系爭被毀損汽車之乙○○於本院證稱：我有修理後視鏡、雨刷，後
      視鏡只要稍微用力就能弄壞，因為他們是很輕的金屬。不可能是被告自己要停
      車到地下室時不小心弄壞的，因為如果是下坡道弄到，應該是一條刮痕，而本
      件車子是被弄成有一個Ｕ字型的等語。（見本院卷第九六頁）
（七）並有系爭照片上標明拍照日期為西元二千年七月十二日，即事發當日。（見本
      院卷第六十頁上方照片）
（八）綜上查證，足認被告所辯自訴人二人於處理之警員到達之前即毀損被告之車子
      ，於警員走後自訴人二人又毀損該車，而被告先後拍照兩次等情堪予採信，且
      被告並無自行毀損其汽車之照後鏡之理，復據證人即自訴人二人之妹康曉、
      弟丁○○、修理系爭汽車之乙○○上開證詞，足堪認定被告確有足夠理由懷疑
      該車之照後鏡係自訴人二人毀損，而於前開強制、毀損之刑事案件中，原審法
      院雖未認定自訴人二人有毀損被告車子之照後鏡，然因被告合理懷疑該車之照
      後鏡確為自訴人二人於事發當天處理警員離去後接續破壞，乃於原審法院審理
      前開刑案時就該照後鏡毀損之照片併予補充陳述自訴人二人亦有毀損其汽車後
      照鏡之行為，惟經核其於前開刑事案件警訊及檢察官偵查程序中並未指稱自訴
      人二人有毀損該照後鏡，實乃行使其告訴權後於原審陳述被害事實，顯難認其
      有捏造事實及意圖使自訴人二人受刑事處分之故意而向有偵查權之公務員為虛
      偽告訴，揆諸首開說明，自與誣告罪及準誣告罪之構成要件不符。此外，復查
      無其他積極證據，足資證明被告有自訴人所指之誣告、準誣告犯行。原審經詳
      查，以本件被告犯罪不能證明，而為無罪判決之諭知，核無不當。
三、自訴人上訴意旨另以
    自訴人根本沒有破壞被告汽車之照後鏡，系爭照後鏡遭破壞之照片係由被告自行
    偽造、變造，並且到現場處理之警員於原審直稱系爭照片係警員所照，被告卻稱
    係伊所拍照，顯然矛盾，並提出台灣士林地方法院九十年自字第二五二號判決書
    影本指稱其二人一再遭被告誣告本件亦同云云。
四、駁回之理由
（一）現場處理之警員甲○○於原審雖先證稱系爭照片係由他所照，然於嗣後即改稱
      ：系爭照片如果是在地下室所拍，那就不是我拍的（見原審卷第一一五、一一
      六頁），於本院時更明確證稱：我當時是在大門口處理所以是在大門口拍照，
      我沒有去過地下室，如果本案裡面有地下室車子的照片，應該是當初原告（即
      本案被告）提供出來交給我們的，所以我將該地下室的車子照片附在卷內，這
      張照片是事後他們確定要告的時候，原告才提出來交給我等語（見本院卷第四
      八至四九頁），足見系爭照片確係被告於警員離去後，因自訴人二人繼續破壞
      該車而拍照存證，並非警員於處理時所拍，而警員甲○○所供雖前後有所差異
      ，然因本案自八十九年七月十二日事發至九十一年一月十七日甲○○第一次接
      受原審訊問，已經過一年半，記憶自然有所消退，然其後發覺系爭照片係於地
      下室所照，而其於事發當日並未到事發地點之地下室拍照，即更正前詞供稱非
      他所拍，而是由被告提出，與被告所供相符，並無任何有違常理或矛盾之處，
      自訴人執此為被告偽造系爭照片之理由，不足採信。
（二）系爭照後鏡遭破壞之照片係因自訴人二人於警員離開後繼續破壞被告之汽車，
      被告合理懷疑該照後鏡同係遭自訴人二人破壞，而於八十九年七月十二日案發
      當日另行拍照存證，此觀之系爭照片附於台灣士林地方法院八十九年度偵字第
      七六０一號卷第十一頁自明，顯非被告於前案審理中為虛構自訴人毀損之事實
      事後另行偽造、變造，且被告於前案警訊及檢察官偵查中，雖懷疑該照後鏡之
      毀損亦是自訴人二人所為，但僅拍照存證，且詳核本院依職權調閱之前案警訊
      及偵查階段卷證筆錄，被告並未指稱自訴人二人（即前案被告）有毀損其照後
      鏡之事實，檢察官亦未起訴自訴人二人有此部份毀損照後鏡之行為，自訴人二
      人指稱被告於前案原審中另行偽造系爭照後鏡遭破壞之照片，以誣指其二人有
    毀損行為，顯有誤會。
（三）自訴人二人以被告因另一誣告自訴人二人傷害案件，經台灣士林地方法院以九
      十年自字第二五二號判決判處徒刑，而指本件前案自訴人二人亦係遭被告以同
      樣手法誣告云云，惟查上述誣告案件所涉之傷害事實係於九十年八月二十六日
      發生，與本件相差已逾一年，且二件所涉之事實一為傷害、一為損害亦不相同
      ，二者並無必然關聯，縱使被告於上述誣告案件或有誣告之事實，亦無法以此
      遽認被告於本件亦同有誣告之事實。自訴人以上開理由上訴指摘原判決不當，
      為無理由，應予駁回。
六、適用法律
    程序法方面：刑事訴訟法第三百六十八條，判決如主文。
中      華      民      國    九十一    年      七      月    二十四    日
                              臺灣高等法院刑事第七庭
                                  審判長法  官  吳  啟  民
                                        法  官  蘇  隆  惠
                                        法  官  林  瑞  斌
右正本證明與原本無異。
如不服本判決，應於判決收受送達後十日內向本院提出上訴書狀，其未敘述上訴
之理由者並得於提起上訴後十日內向本院補提理由書（均須按他造當事人之人數
附繕本）。
                                        書記官  游  桂  
中      華      民      國      九十一      年    七    月    二十四    日
